最高法院刑事判決                                  八十八年度台上字第七一號
    上訴人  甲○○
右上訴人因偽造文書等罪案件，不服台灣高等法院台中分院中華民國八十六年四月二
日第二審判決（八十六年度上訴字第三九九號，起訴案號：台灣台中地方法院檢察署
八十四年度偵字第一九四○七、一九六五一、一九六八三號、八十五年偵字第一五八
七號），提起上訴，本院判決如左：
    主  文
原判決關於行使偽造私文書部分撤銷，發回台灣高等法院台中分院。
其他上訴駁回 。
    理  由
一行使偽造私文書部分：
本件原判決認定上訴人甲○○係宗徠水電空調工程企業股份有限公司（下稱宗徠公司
）董事長，先後以其妻張孟貴、宗徠公司及其本人名義召募如原判決附表一所示之互
助會三會。竟基於意圖為宗徠公司不法所有之概括犯意，冒用劉美貞、顏金鳳二人名
義，列入如原判決附表一(三)之互助會為會員，於如原判決附表二、三、四所示之時間
，在台中市○○路二六二巷七號宗徠公司內，冒用鐘淑媛、許儒雅、張秀美、顏金鳳
、張淑月、劉美貞等人名義，以偽造之標單，向顏金鳳、許美玲、洪麗霜、李瑞欽、
孫石龍、沈金源、蔡水源等活會會員（詳如原判決附表二、三、四所示）佯稱得標，
計詐得新台幣（以下同）一百五十五萬八千三百元之會款，供宗徠公司營運週轉之用
，嗣於同年十月中旬，因週轉不靈而停會等情。因而撤銷第一審關於此部分之判決，
改判仍論處上訴人甲○○連續行使偽造私文書罪刑之判決，固非無見。
惟查：原判決認上訴人以張孟貴為會首，於八十二年十一月十日所召募一萬元之民間
互助會，其中會員胡玉霜參加一會（會員如原判決附表一(一)所載）。惟又認上訴人於
八十四年四月十日冒用鐘淑媛名義詐標該組會款，胡玉霜被詐標兩會（如原判決附表
二被冒標人鐘淑媛部分）。其認定先後矛盾，已有未合。又上訴人於第一審供承八十
三年六月十日其本人名義所召募二萬元之民間互助會（如原判決附表一(二)所載），只
有謝爾欽（應是謝爾鈞之誤）是冒用人頭參加等語（見第一審卷七十頁背面）。原判
決未認定該組民間互助會上訴人有冒列謝爾鈞為會員之情事，亦未說明不予認定之理
由，其理由亦屬欠備。上訴意旨指摘原判決此部分為不當，非無理由，應認有發回更
審之原因。又原判決附表一(二)內「陳世澤」「余素蔭」姓名誤書為「陳世擇」「于素
蔭」，案經發回，亦應注意更正。
二業務上登載不實部分：
按刑事訴訟法第三百七十六條所列各罪之案件，經第二審判決者，不得上訴於第三審
法院，法有明文。本件上訴人業務上登載不實部分，原審係依二百十五條論處罪刑，
核屬刑事訴訟法第三百七十六條第一款之案件。依首開說明，既經第二審判決，自不
得上訴於第三審法院，上訴人竟復提起上訴，顯為法所不許。其上訴為不合法，應予
駁回。
據上論結，應依刑事訴訟法第三百九十五條前段、第三百九十七條，第四百零一條，
判決如主文。
中      華      民      國    八十八    年      一      月     十四     日
                              最高法院刑事第九庭
                                  審判長法官  吳  雄  銘
                                        法官  羅  一  宇
                                        法官  池  啟  明
                                        法官  石  木  欽
                                        法官  王  憲  義
       右正本證明與原本無異
                                              書  記  官
中      華      民      國    八十八    年      一      月     二十     日
